【裁判字號】    89,上訴,144
【裁判日期】    890307
【裁判案由】    傷害致死
【裁判全文】
臺灣高等法院高雄分院刑事判決                   八十九年度上訴字第一四四號
    上  訴  人  臺灣高雄地方法院檢察署檢察官
    被      告  乙○○
    指定辯護人 本院公設辯護人 孫妙岑
右上訴人因被告傷害致死案件，不服臺灣高雄地方法院八十八年度訴字第一二四Ｏ號
，中華民國八十八年十二月二日第一審判決（起訴案號：臺灣高雄地方法院檢察署八
十八年度偵字第一四一Ｏ六號）提起上訴，本院判決如左：
    主  文
上訴駁回。
    理  由
一、本案經本院審理結果，認第一審判決被告無罪並無不當，應予維持，並引用第一
    審判決書記載之理由。
二、檢察官上訴意旨略以死者之母於偵查中已對被告乙○○之傷害犯行提出告訴，復
    於審理中撤回，依法應為不受理之判決，原審疏未斟酌，尚有不當等語；但查本
    案檢察官起訴被告犯刑法第二百七十七條第二項傷害致死罪，此罪並非告訴乃論
    ，縱經撤回告訴，亦不得由程序上諭知不受理判決，原審以被告犯罪嫌疑不能證
    明諭知無罪並無不合，檢察官上訴無理由，應予駁回。
三、被告經合法傳喚，無正當之理由不到庭，不待其陳述逕行判決。
四、據上論斷，應依刑事訴訟法第三百六十八條、第三百七十三條'第三百七十一條
    ，判決如主文。
本案經檢察官朱文彬到庭執行職務。
中    華    民    國     八十九     年       三       月     七   日
                              臺灣高等法院高雄分院刑事第六庭
                                  審判長法官  陳吉雄
                                        法官  周賢銳
                                        法官  江泰章
右正本證明與原本無異。
如不服本判決，應於判決送達後十日內向本院提出上訴狀，其未述理由者並應於提
出上訴狀後十日內向本院補提理由書（應附繕本)。
                                      書記官  黃一秋
中    華    民    國     八十九     年       三       月     九   日
                                                                Ｊ
臺灣高雄地方法院刑事判決                        八十八年度訴字第一二四號
    公  訴  人  臺灣高雄地方法院檢察署檢察官
    被      告  林文雄  男三十歲（民國○○○年○月○○日生）
                       身分證統一編號：Ｚ000000000號
                        住高雄縣三民鄉民權村平和巷八十七號
    右  一  人
    指定辯護人  本院公設辯護人  陳信凱
    被      告  乙○○  男三十六歲（民國○○○年○○月○日生）
                        身分證統一編號：Ｚ000000000號
                        住高雄縣三民鄉民權村平和巷八十三號
    右  一  人
    選任辯護人  陳文卿律師
右列被告因傷害致死案件，經檢察官提起公訴（八十八年度偵字第一四一○六號），
本院判決如左：
    主  文
林文雄傷害人之身體，因而致人於死，處有期徒刑參年陸月。
乙○○無罪。
    事  實
一、林文雄與趙棟財係鄰居，於民國八十八年五月二十五日下午二十一時許，林文雄
    偕同乙○○（另為無罪之諭知）、余俊雄、劉秀蘭及許瑞斌等五人在高雄縣三民
    鄉民權村平和巷八十三號乙○○家中打牌飲酒，飲至隔日清晨。趙棟財返回前開
    地點時，乙○○正在飲酒，乃勸導其兄乙○○勿飲酒過量，致二人發生口角，因
    而引起林文雄不滿，竟基於傷害之犯意，出拳毆打趙棟財左眼部及胸部各一拳，
    致趙棟財左眼及胸部受有輕微溢血之傷害。迨八十八年五月二十八日清晨六時許
    ，因乙○○發覺趙棟財身體狀況有異，將趙棟財送往醫院後，於同日十三時三十
    分許，趙棟財終因前揭頭部所受外力毆擊所引起之腦挫傷及廣泛性硬腦膜下出血
    死亡。
二、案經被害人趙棟財之母甲○告訴及高雄縣六龜分局報請台灣高雄地方法院檢察署
    檢察官偵查起訴。
      理  由
壹、有罪部分：
一、訊據被告林文雄固坦認有毆打被害人趙棟財之事實，惟矢口否認有何傷害致死之
    犯行，辯稱：伊僅有打被害人二拳，應該不會造成很大的傷害，且第二天還有看
    見被害人云云。惟查：
（一）被告林文雄毆打趙棟財之事實，業據被告林文雄於警訊及審理中供述：伊於八
      十八年五月二十五日晚上十一時遇到被告乙○○，因被告乙○○說要喝酒，於
      是伊就買了兩瓶米酒到被告乙○○住處，兩人一起喝酒，並與事後陸續到來之
      鄰居余俊雄、許瑞斌、劉秀蘭等人玩牌，輸的人飲酒，一直到二十六日凌晨，
      後被害人返回住處，勸被告乙○○不要喝酒，與被告乙○○發生口角，伊就上
      前勸架，當時打了被害人二拳，一拳打中左眼部，另一拳打中胸部，隨即離去
      等語綦詳，核與被告乙○○於警訊及審理中證述：伊見被告林文雄於晚上喝酒
      時，在伊住處客廳，毆打被害人之頭部與胸部，被告林文雄先出右拳毆打趙棟
      財左眼，然後又出拳毆打趙棟財肚子一拳等語相符。是被告林文雄曾有以拳頭
      毆擊被害人之事實可堪認定。
（二）雖被告林文雄辯稱並未出力甚大，且僅打擊二拳，又被害人遲至二天後始病發
      死亡，應與伊之毆擊行為無關云云。按刑法傷害致人死亡之罪，以傷害行為，
      與死亡之發生，有因果關係之聯絡為成立要件（最高法院二十一年度上字第二
      ○○九號判例參照），又是否具有因果關係之聯絡，除須具有通常性之判斷，
      亦須符合相當性之判斷。查被告林文雄出拳致被害人頭部受有傷害之事實，於
      被害人之屍體經解剖時，即於紀錄上詳載被害人「左眼窩周圍有溢血明顯外傷
      約二×三公分，胸窩部輕微溢血三×三公分」，此有台灣高雄地方法院檢察署
      法醫師解剖紀錄報告一紙附卷足據，是被害人為被告林文雄毆擊後，於傷患部
      位仍留有毆擊痕跡。且該眼窩之外傷係造成顱內出血之主要原因，亦據證人即
      法醫師婓起林於審理中證述明確，是被告林文雄於右開犯罪時地所毆擊被害人
      之力道非弱，通常足為被害人死亡之原因，已堪認定。又查本件被害人原無舊
      病宿疾，業經被告乙○○於警訊中供述屬實，前開報告雖載明：被害人有嚴重
      肝硬化之疾病，惟若係病理現象所致出血，應為均勻分佈，未若被害人之大量
      出血，亦據證人婓起林於審理中證述屬實。而被害人確因外力致顱顳部左側皮
      下組織廣泛性溢血及硬腦膜下大量出血合併腦挫傷及腦水腫的傷害而死亡，主
      要致命傷為頭部，此業經台灣高雄地方法院檢察署檢察官督同法醫師相驗明確
      ，製有相驗屍體證明書、驗斷書及勘驗筆錄等在卷可憑，並有現場相片三十三
      幀附卷可資佐證。是被害人非因自己之生理疾病所致死亡，此外又查無被害人
      頭部另遭他人毆擊之事實，是被告林文雄毆擊被害人之行為危險性既無法排除
      ，應認係造成被害人死亡之相當原因。故被害人雖於被告林文雄毆擊二天後始
      死亡，被告林文雄之行為與被害人之死亡有因果關係，應可認定。被告林文雄
      所辯無因果關係云云，尚不足採。
    綜上所述，被告林文雄所辯既不可採，本件事證已臻明確，被告林文雄犯行堪以
    認定，應予依法論科。
二、核被告所為，係犯刑法第二百七十七條第二項之傷害致死罪。次查被告林文雄係
    因酒後細故與被害人發生爭執，一時失慮致罹重典。情輕法重，衡情尚堪憫恕，
    爰依法減輕其刑二分之一。爰審酌被告犯罪當時僅因嫌被害人太吵，率而動手毆
    擊，並非有意致被害人死亡，犯後坦承毆打事實，態度尚佳，認有悔意等一切情
    狀，量處如主文所示之刑，以資懲儆。
三、公訴意旨於事實欄雖記載被告林文雄於八十八年五月二十六日上午十時許，在高
    雄縣三民鄉民權村平和巷八十七號被告林文雄住處，與被害人趙棟財、余俊雄共
    同飲酒，被告林文雄復基於傷害之犯意，假藉欲教趙棟財擒拿術為由，出拳毆打
    被害人頭部，並拖拉被害人至被告林文雄住處之沙發椅上，經余俊雄勸阻始行罷
    手。惟查被告林文雄與被害人相互拉扯乙節，業據證人余俊雄於警訊中證述：當
    時被告林文雄表示要教趙棟財擒拿術，然後伊就聽到「碰、碰、碰」的聲音，沒
    有注意而是打何部位，看見被告林文雄用拉的方式，將被害人拉到長條木質的椅
    子上等語。在審理中復證述：伊只看見被告林文雄有教被害人趙棟財擒拿術，沒
    見他打趙棟財等語無訛。均無足證明被告林文雄確有再行毆打被害人之事實，此
    外復查無其他積極證據顯示被告林文雄有公訴意旨所指另毆打被害人頭部之行為
    ，是此部分自無從認定，惟此部分與前開有罪部分之事實有裁判上一罪關係，不
    另為無罪之諭知，附此敘明。
貳、無罪部分：
一、公訴意旨略以：被告乙○○係趙棟財之兄，於八十八年五月二十六日上午九時許
    乙○○和林文雄、余俊雄、劉秀蘭及許瑞斌等五人在高雄縣三民鄉民權村平和巷
    八十三號被告乙○○住處打牌及飲酒，飲至同日二十一時，被告趙棟財返回前開
    地點，見被告乙○○正在飲酒，因勸導被告乙○○勿飲酒過量，致二人發生口角
    ，因而引起被告林文雄不滿，基於傷害之犯意，出拳毆打被害人左眼及胸窩部。
    被告林文雄離去後，趙棟財起身責怪乙○○為何未思及兄弟之情阻止林文雄實施
    傷害行為，二人因而發生口角，被害人先出手毆打被告乙○○，被告乙○○愈發
    惱怒，竟基於傷害之犯意，以拳頭猛力毆打被害人頭部，致被害人下顎部受有挫
    擦傷而倒臥在沙發上後始罷手。後於八十八年五月二十八日清晨六時許，被告乙
    ○○發覺情況有異，將被害人送醫後，終因頭部所受猛力毆擊引起腦挫傷及廣泛
    性硬腦膜下出血死亡。因認被告乙○○涉有刑法第二百七十七條第二項之傷害致
    死罪嫌。
二、公訴人認被告乙○○涉有上開罪嫌，無非以被告乙○○於警訊及偵查中自承於被
    告林文雄走後，有毆打被害人之自白為其論據。惟按犯罪事實應依證據認定之，
    無證據不得推定其犯罪事實；又被告之自白，不得作為有罪判決之唯一證據，仍
    應調查其他必要之證據，以察其是否與事實相符。刑事訴訟法第一百五十四條及
    第一百五十六條第二項分別定有明文。訊據被告乙○○於審理中堅決否認有何傷
    害致死之犯行，辯稱：伊當時只是推被害人，並無毆打被害人等語。經查：
（一）被告乙○○雖於警訊中自承：伊僅用雙拳毆打，至於毆打何處伊並不清楚，伊
      是用雙拳猛揮被害人之身體等語。於偵查中亦僅供承：被告林文雄走後，被害
      人說伊為何沒有幫忙打被告林文雄，伊連續打被害人的胸部及腹部，當時沒有
      流血等語。足徵被告乙○○縱有毆打被害人之事實，惟所供毆打部位從未涉及
      被害人之頭部要害，即難認被害人顱內出血之死因與被告乙○○之傷害行為有
      因果關係。
（二）再被害人經相驗後左眼窩周圍有溢血明顯外傷約二×三公分、胸窩部輕微溢血
      三×三公分，與被告林文雄所述毆擊部位相符，已如前述。且被害人之胸窩處
      僅留有一處溢血傷痕，亦與被告乙○○前開供詞所述以雙拳猛揮被害人身體，
      理應會留下多處傷痕之現象不符。是自不能僅憑被告乙○○在警訊及偵查中之
      自白，即認被告乙○○有何傷害被害人之行為。
（三）再本件被告乙○○雖曾意圖以行政相驗掩飾被害人遭他殺之事實，惟僅能認被
      告乙○○或因畏懼牽涉其中所為，而難認即屬畏罪情虛之舉，亦不能即以此認
      被告乙○○有傷害致死之犯行。
綜據上述，依前揭判例意旨，尚難認被告有公訴人起訴所指之犯行，是本案自不能僅
憑上開被告乙○○之自白，即推定係被告乙○○所為，此外，本院復查無其他證據足
認被告有被訴之犯行，是本案不能證明被告乙○○犯罪，爰為無罪之諭知。
據上論斷，應依刑事訴訟法第二百九十九條第一項前段、第三百零一條第一項，刑法
第二百七十七條第二項前段、第五十九條，判決如主文。
本案經檢察官林敏惠到庭執行職務。
中      華      民      國    八十八    年     十二     月      二      日
                              臺灣高雄地方法院刑事第三庭
                                      法    官    古 振 暉
右正本證明與原本無異。
如不服本判決，應於判決送達後十日內，向本院提出上訴狀。
                                      書 記 官    吳 建 德
中    華    民    國 八十八      年      十二      月      七      日
附錄本案論罪科刑法條全文：
刑法第二百七十七條第二項：犯前項之罪因而致人於死者，處無期徒刑或七年以上有
                          期徒刑，致重傷者，處三年以上、十年以下有期徒刑。


司法院資訊處製作；財團法人民間司法改革基金會備份。
